【裁判字號】    92,易,1079
【裁判日期】    920711
【裁判案由】    傷害
【裁判全文】
臺灣臺中地方法院刑事判決                        九十二年度易字第一七九號
    公  訴  人  臺灣臺中地方法院檢察署檢察官
    被      告  庚○○
                己○○
右列被告因傷害案件，經檢察官聲請簡易判決處刑（九十一年度偵字第一九三三七號
、九十一年度偵字第二四二六七號），本院臺中簡易庭認本件不宜以簡易判決處刑，
簽移本院刑事庭改用通常程序審理，本院判決如左：
    主  文
庚○○共同連續傷害人之身體，處有期徒刑肆月，如易科罰金，以參佰元折算壹日。
己○○共同連續傷害人之身體，處拘役伍拾伍日，如易科罰金，以參佰元折算壹日。
    事  實
一、庚○○與戊○○為鄰居，夙有嫌隙，庚○○於民國九十一年五月二十九日凌晨二
    時二十分許，在臺中市○區○○街一一五號其住所前，因認戊○○破壞其競選里
    長所擺設之花圈等物，兩人因而產生爭執，庚○○竟基於普通傷害之犯意，持其
    所有之木棍與戊○○互毆，此時庚○○之子己○○在其家中三樓，聽見其父庚○○與戊○○在爭吵，下樓後即與庚○○共同基於普通傷害之犯意聯絡，持庚○○
    所有之木棍毆打戊○○，致戊○○受有前額撕裂傷零點五乘六公分、右前額紅腫
    傷二乘二公分、右頰紅腫傷二乘五公分、左鎖骨紅腫傷二乘五公分、右上臂紅腫
    傷三乘三公分。其間戊○○之母丁○○見發生爭吵，欲勸架時，庚○○、己○○
    二人承前之普通傷害之概括犯意聯絡，分持木棍毆打丁○○，致丁○○受有右前
    臂擦傷零點五乘一公分、右前臂兩處瘀傷零點五乘四公分及零點五乘六公分等傷
    害。
二、案經戊○○、丁○○及戊○○之妻甲○○訴由臺灣臺中地方法院檢察署檢察官偵
    查後聲請簡易判決處刑。
    理  由
一、訊據被告庚○○固坦承有與告訴人戊○○扭打及持木棍打戊○○一下之事實，及
    與丁○○拉扯而致二人受傷等事實，惟矢口否認有何傷害犯行，辯稱：因告訴人
    戊○○酒後鬧事，破壞其競選花圈，還表示不讓其選里長，其與告訴人戊○○發
    生口角，戊○○還打電話找朋友助陣，其打電話報警，在警察到達前仍繼續破壞
    其花圈及花藍，戊○○且出手對其毆打，告訴人戊○○之母（即告訴人丁○○）
    及其妻（即證人甲○○）出來將其拉住，讓戊○○毆打，其敵不過三人，當時被
    告即其子己○○在樓上睡覺，聽到聲音下樓幫忙，告訴人丁○○與甲○○將被告
    己○○拉到柱子旁，其才得以掙脫，其是自衛云云。另被告己○○則矢口否認有
    毆打告訴人戊○○及丁○○之事實，辯稱：當天係告訴人戊○○之母（即告訴人
    丁○○）及其妻（即證人甲○○）拉住其父即被告庚○○，而告訴人戊○○毆打
    庚○○，其前去勸架，此時告訴人丁○○及證人甲○○就將其拉到柱子旁，被告
    庚○○與告訴人丁○○繼續扭打，戊○○跌倒云云。經查：
  (1)被告庚○○、己○○持木棍毆打告訴人戊○○、丁○○之事實，業據告訴人戊○○、丁○○於本院審理中指訴明確，核與證人甲○○證述情節相符。而被告庚○○於本院審理中供承確有與告訴人戊○○扭打，並隨手拿一支木棍打戊○○一下
    等情，另被告己○○亦供承其父親（即被告庚○○）與告訴人戊○○扭打之事實
    ，顯見被告庚○○確有與告訴人戊○○扭打互毆並持木棍毆打傅某之情事。另證
    人丙○○於偵查中證稱其住在告訴人戊○○斜對面，當天聽到被告庚○○與告訴
    人戊○○爭吵，其聽到戊○○大聲「你打我看看」，其準備下樓調解，下樓時看
    到告訴人戊○○已倒在地上，被告庚○○的小兒子己○○站在騎樓下，手裡拿著
    木棒，其過去把戊○○扶起來，並未看到誰打戊○○等語，復於本院審理中證稱
    其在二樓穿衣服時聽到戊○○人說「你打我看看」、「你打我看看」，其就趕快
    下樓前去勸架，其下樓後看到告訴人戊○○已經躺在路上，在場有被告己○○站
    在告訴人戊○○身邊約一步距離，拿著木棍，木棍朝下等語，復稱其在屋內待了
    約三分鐘，又聽到吵鬧聲音，才又出來看，看到被告庚○○與告訴人戊○○看起
    來好像又要打在一起等語。按告訴人、證人之陳述有部分前後不符，或相互間有
    所歧異時，究竟何者為可採，法院仍應本其自由心證予以斟酌，非謂一有不符或
    矛盾，即認其全部均為不可採信（最高法院八十二年度臺上字第一九九六號判決
    可資參照）。又人類之記憶可因時間、身體健康情況或事件本身具複雜性等因素
    而有所改變或增加其難度，難期記憶內容歷久不衰。查證人丙○○與被告及告訴
    人等人均係鄰居，且於案發時到場勸架，衡情當無故為曲枉一方之理，而證人丙○○於偵查中及審理中前後證述或有繁簡不一之處，惟其就聽聞爭執吵鬧聲及被
    告己○○持木棍一事，均能明確證述，足徵被告己○○於被告庚○○與告訴人戊○○互毆衝突時，確有持木棍在場，告訴人戊○○、丁○○指訴被告己○○亦有
    持棍毆打渠等二人一節，應非無稽。被告二人辯以被告己○○下樓即遭告訴人丁○○與甲○○拉到柱子旁，並未毆打告訴人戊○○、丁○○云云，尚無足採信。
    又證人即事後到場處理之臺中市警察局第一分局西區分駐所員警乙○○於本院審
    理中證稱其到打架現場時，有見到被告庚○○、告訴人戊○○都已受傷等語，復
    稱現場有扣到二支棍子，後來告訴人戊○○表示要自行按鈴申告，傅某表姐即將
    棍子帶走，警方搜證照片也被拿走等語，足見現場原扣得二支木棍，此與告訴人
    戊○○、丁○○指訴稱被告二人均持木棍一節相符。又告訴人戊○○受有前額撕
    裂傷零點五乘六公分、右前額紅腫傷二乘二公分、右頰紅腫傷二乘五公分、左鎖
    骨紅腫傷二乘五公分、右上臂紅腫傷三乘三公分等傷害，另告訴人丁○○受有右
    前臂擦傷零點五乘一公分、右前臂兩處瘀傷零點五乘四公分及零點五乘六公分等
    傷害之事實，有行政院衛生署臺中醫院出具告訴人戊○○之驗傷診斷書二份及告
    訴人丁○○之驗傷診斷書一份，及告訴人戊○○所提出之受傷照片二張附卷可稽
    。
  (2)被告庚○○另辯稱其係告訴人戊○○先行出行對其毆打，其係出於自衛云云，並
    提出診斷證明書一份為憑。惟按所謂正當防衛，係行為人對於現在不法之侵害，
    基於防衛之意思，而所為防衛自己或他人權利之行為，若非出於防衛之意思，當
    不符合正當防衛之要件，因此正當防衛必須對於現在不法之侵害始得為之，侵害
    業已過去，即無正當防衛可言，至彼此互毆，又必以一方初無傷人之行為，因排
    除對方不法之侵害而加以還擊，始得以正當防衛論。故侵害已過去後之報復行為
    ，與無從分別何方為不法侵害之互毆行為，均不得主張防衛權（最高法院三十年
    上字第一○四○號判例參照）。又按互毆係屬多數動作構成單純一罪而互為攻擊
    之傷害行為，縱令一方先行出手，而還擊（或還手）一方在客觀上苟非單純僅對
    於現在不法之侵害為必要排除之反擊行為，因其本即有傷害之犯意存在，則對於
    其互為攻擊之還手反擊行為，自無主張防衛權之餘地。被告庚○○因認告訴人戊○○損壞其競選所用之花圈而與告訴人戊○○爭執，二人相互扭打，被告庚○○
    與告訴人戊○○二人顯係互毆，且被告庚○○猶持木棍毆打對方，顯見已非基於
    防衛之意思所為，被告庚○○辯以其係自衛云云，亦無足採。
  (3)綜上，本件事證明確，被告庚○○、己○○否認傷害告訴人戊○○、丁○○一節
    ，無非卸責之詞，不足採信，渠等二人犯行應堪認定，應予依法論科。
二、核被告二人所為係犯刑法第二百七十七條第一項之傷害罪。被告己○○在被告庚○○與告訴人戊○○互毆之際，亦加入毆打之列，被告二人復持木棍毆打告訴人
    丁○○，顯見被告二人就渠等傷害告訴人戊○○、丁○○之犯行，有犯意聯絡及
    行為分擔，均為共同正犯，公訴人認被告己○○係自行起意云云，尚有誤會。又
    告訴人丁○○係前來勸架復遭被告二人毆打，顯見被告二人係連續毆打告訴人戊○○、丁○○二人，被告二人先後二次犯行，時間緊接，觸犯構成要件相同之罪
    名，顯係基於概括之犯意反覆為之，為連續犯，爰依刑法第五十六條之規定以一
    罪論，並加重其刑。爰審酌被告二人前均無犯罪前科紀錄，有刑案資料查註紀錄
    表、臺灣高等法院被告全國前案紀錄表各二份附卷可稽，渠等二人素行尚稱良好
    ，而被告庚○○因告訴人破壞其競選花圈而生爭執互毆及被告己○○在其父即被
    告庚○○與告訴人戊○○互毆之際嗣參與毆打之犯罪動機、目的，而被告己○○
    在其父與人爭執時參與其事，尚屬人情之常，其惡性較輕，且被告二人均有持木
    棍毆打之手段、告訴人二人所受傷害程度，其中告訴人戊○○所受傷害非輕，及
    被告二人犯罪後仍圖卸責並無悔意等一切情狀，分別量處如主文第一、二項所示
    之刑，並均諭知易科罰金之折算標準，以資儆懲。又被告二人持以毆打告訴人戊○○、丁○○之木棍雖係犯罪所用之物，然為被告庚○○營廣告業所用之物品，
    為被告庚○○所有，業據被告己○○供明，惟且並未扣案，形體復不明，為免執
    行困難，爰不為沒收諭知。另被告庚○○聲請傳訊證人辛○○到庭作證云云，惟
    經本院傳訊證人辛○○並未到庭，復具狀陳稱被告與何人、何時、因何事引發紛
    爭，其並不知情，並未見聞事件經過等語，本院認無再行傳訊證人辛○○之必要
    ，附此敘明。
據上論斷，應依刑事訴訟法第四百五十二條、第二百九十九條第一項前段，刑法第二
十八條、第二百七十七條第一項、第五十六條、第四十一條第一項前段，罰金罰鍰提
高標準條例第一條前段、第二條，判決如主文。
中      華      民      國      九十二      年    七    月    十一      日
                                      臺灣臺中地方法院刑事第二庭
                                          法  官  陳  葳
右正本證明與原本無異
如不服本判決，應於收受本判決後十日內向本院提出上訴書狀，其未敘述上訴理由者
，並得於提起上訴後十日內向本院補提理由書狀（均須按他造當事人之人數附繕本）
「切勿逕送上級法院」
                                          書記官
中      華      民      國      九十二      年    七    月    十一      日
附錄法條：
刑法第二百七十七條
傷害人之身體或健康者，處三年以下有期徒刑、拘役或一千元以下罰金。


司法院資訊處製作；財團法人民間司法改革基金會備份。
